臺灣臺南地方法院刑事判決　　　　　　　 95年度易字第445號
公　訴　人　臺灣臺南地方法院檢察署檢察官
被　　　告　戊○○
上列被告因恐嚇取財案件，經檢察官提起公訴（九十五年度偵字
第三五九號），本院判決如下：
    主  文
戊○○共同意圖為自己不法之所有，以恐嚇使人將本人之物交付
未遂，累犯，處有期徒刑壹年。
    事  實
一、戊○○前於民國九十二年間，因違反動產擔保交易法案件，
    經本院於九十二年九月五日以九十二年度簡上字第一一四號
    判決，判處有期徒刑三月確定，於九十二年十二月三十一日
    易科罰金執行完畢。詎戊○○猶不知悔改，因友人甲○○（
    另由本院為認罪協商判決），曾至丙○○所經營位於臺南市
    ○區○○路一二二之一號「獅子王遊藝場」把玩電子遊戲機
    而花費不少金錢，竟與丁○（另由本院為認罪協商判決）、
    甲○○共同意圖為自己及他人不法所有，基於恐嚇使人交付
    財物之犯意聯絡，先後假借協商索回甲○○所花費部分款項
    之名義，接續為下述恐嚇取財財未遂犯行：
（一）九十四年六月二十七日凌晨五時三十分許，由丁○駕駛車
      號ＸＡ－七五七三號自小客車搭載戊○○一同前往「獅子
      王遊藝場」，欲找「獅子王遊藝場」負責人丙○○索討三
      、四十萬元，惟丙○○未在店內，戊○○遂對店員己○○
      恫稱：「你要轉告老闆在晚上十二點前跟我聯絡，否則會
      有悲劇發生，可能會出人命」等語，並留下記載：「0000
      000000、阿平」之紙條交予己○○，丙○○經由己○○轉
      知後因而心生畏懼，乃撥打上開電話號碼與戊○○聯繫，
      雙方約定於翌日（二十八日）下午四時許，在「獅子王遊
      藝場」見面談判。
（二）九十四年六月二十八日下午四時許，彭平安與丁○依約前
      往「獅子王遊藝場」與丙○○談判，渠二人遂共同接續前
      揭恐嚇取財之犯意聯絡，由戊○○以脅迫口氣，向丙○○
      恫稱：「要有誠意，拿錢出來解決，否則生意會做不下去
      」等語，致丙○○心生畏懼，因而表示要徵詢其他股東之
      意見始能決定。
（三）戊○○因認丙○○藉故拖延且無還款誠意，又與丁○、甲○○共同接續前揭恐嚇取財之犯意聯絡，於九十四年六月
      三十日下午三時許，夥同另一名擔任中間人角色之姓名、
      年籍不詳綽號「蟾蜍」之成年男子及其他數名年籍不詳之
      成年男子，共同前往「獅子王遊藝場」，由戊○○對丙○○恐嚇稱：「需賠償四十萬元，否則你將無生意可做，也
      不用繼續營業了」等語，致丙○○心生畏懼，丙○○因而
      表示願付數萬元了事，然卻不為戊○○、丁○、甲○○等
      人所接受，雙方遂不歡而散而未遂，嗣經丙○○報警而循
      線查獲上情。
二、案經丙○○訴由臺南市警察局第一分局報請臺灣臺南地方法
    院檢察署檢察官偵查起訴。
    理  由
甲、有罪部分：
壹、程序方面
  一、按刑事訴訟法第一百五十九條之五明定：「被告以外之人
      於審判外之陳述，雖不符前四條之規定，而經當事人於審
      判程序同意作為證據，法院審酌該言詞陳述或書面陳述作
      成時之情況，認為適當者，亦得為證據。」、「當事人、
      代理人或辯護人於法院調查證據時，知有第一百五十九條
      第一項不得為證據之情形，而未於言詞辯論終結前聲明異
      議者，視為有前項之同意。」，其立法理由在於傳聞證據
      未經當事人之反對詰問予以核實，乃排斥其證據能力。惟
      當事人如放棄對原供述人之反對詰問權，於審判程序表示
      同意該等傳聞證據可作為證據，此時，法院除認該傳聞證
      據欠缺適當性外，自可承認其證據能力。又當事人、代理
      人或辯護人於調查證據時，知有刑事訴訟法第一百五十九
      條第一項不得為證據之情形，卻表示「對於證據調查無異
      議」、「沒有意見」等意思，而未於言詞辯論終結前聲明
      異議者，應視為已有將該等傳聞證據採為證據之同意（最
      高法院九十四年度台上字第二九七六號判決意旨參照）。
      查被告對於證人己○○、丙○○等人於警詢及偵查中之審
      判外陳述，在本院準備程序中，就該證據能力一節，表示
      「無意見」之意思（見本院卷第三五頁），且未於言詞辯
      論終結前聲明異議，揆諸前揭說明，應視為被告已有將該
      等傳聞證據採為證據之同意，另本院審酌上開二位證人於
      警詢及偵查中之陳述，均係就被告所涉恐嚇取財未遂事實
      所為之陳述，本院復查無違法或不實之處，是該等傳聞證
      據並無欠缺適當性之情形，自可承認其證據能力。
  二、按刑事訴訟法為保障被告受公平審判及發現實體真實，於
      九十二年二月六日修正及增訂公布施行之前及之後，對於
      人證之調查均採言詞及直接審理方式，並規定被告有詰問
      證人之權利，被告之詰問權，係屬憲法第八條第一項規定
      「非由法院依法定程序不得審問處罰」之正當法律程序所
      保障之基本人權及第十六條所保障之基本訴訟權，不容任
      意剝奪。又刑事審判上之共同被告，係為訴訟經濟等原因
      ，由檢察官或自訴人合併或追加起訴，或由法院合併審判
      所形成，其間各別被告及犯罪事實仍獨立存在，各被告對
      於其他共同被告之案件而言，為被告以外之人，具證人之
      適格，而與被告有共犯關係之人，其於被告之案件，既非
      被告，自亦具證人之適格，如欲以共同被告或共犯之陳述
      為證據，其等即具證人身分，應依人證之調查程序為之。
      從而，法院就被告之案件對其他共同被告或與被告有共犯
      關係之人調查，均應依人證之調查程序傳喚該共同被告或
      共犯到場，命其立於證人之地位而為陳述，並通知被告，
      使被告有詰問其現在與先前陳述之瑕疵的機會，以確保其
      詰問權，並藉以發現實體真實（最高法院九十四年度台上
      字第五０四四、五０六二號判決意旨參照）。查本院於九
      十六年三月二日審理期日，對於被告甲○○、丁○踐行人
      證之調查程序，俾使共同被告甲○○、丁○立於證人地位
      具結而為陳述，並賦予被告戊○○之對質及詰問權利，有
      本院審判筆錄可稽（見本院卷第一一五至一二四頁），以
      落實憲法保障之基本人權及基本訴訟權之意旨，揆諸前揭
      判決意旨，本案共同被告甲○○、丁○於本院立於證人地
      位而為之證述，自為合法之證據資料，合先敘明。
貳、實體部分：
 一、訊據被告戊○○固坦承伊於上開時、地，多次前往「獅子
     王遊藝場」，要求告訴人丙○○退還共犯甲○○把玩電子
     遊戲機所花費之部分款項一事，惟矢口否認有何恐嚇取財
     犯行，辯稱：伊得知共犯甲○○沈迷於「獅子王遊藝場」
     把玩電子遊戲機，前後花費一百多萬元，因伊與前「獅子
     王遊藝場」之負責人有二、三十年交情，且基於見義勇為
     ，才出面要求「獅子王遊藝場」之現任負責人丙○○，應
     退還共犯甲○○所花費款項之二、三成作為彌補，在先後
     數次談判過程中氣氛平和，伊並沒有恐嚇證人丙○○云云
     。
     經查：
 （一）被告戊○○於事實一（一）之共同恐嚇取財未遂犯行部
       分，業據證人即告訴人丙○○於警詢時，證稱：「（問
       ：你於九十四年七月六日報案，被歹徒恐嚇取財，當時
       情形為何？請你詳述說明之？）有二名自稱阿平（即戊○○）與阿三仔（即丁○）之男子，聲稱有位朋友在我
       店裡消費很多錢，要求我拿三十萬出來處理。並留電話
       0000000000在櫃臺，向店裡小姐表明如果沒有拿到錢，
       我們店裡就會出人命等恐嚇的話」等語（見警卷第十一
       至十二頁）、「（問：店員有無拿一張上面記載有號碼
       的紙條給你？）有；（問：之前在本院九十五年十一月
       十七日被告甲○○的恐嚇取財案件中（即本院九十五年
       度易字第五三二號），所陳述的內容是否實在，提示並
       告以要旨？）實在；（問：九十四年六月二十六日那一
       次你不在場，店員有無告訴你何事？）九十四年六月二
       十六日凌晨五點多，店員說戊○○要找我」等語（見本
       院卷第一一一頁、本院九十五年度易字第五三二號卷第
       五六頁）。另證人即店員己○○於警詢、偵查及本院審
       理時，亦證稱：「（問：請你說明九十四年七月四日向
       警方報案，當時情形如何？）報案人是我老闆丙○○。
       九十四年六月二十七日當時我在店裡擔任櫃臺店員，於
       凌晨五時三十分許，有一部自小客車來店門前，車裡有
       一位男子到店裡，留一張綽號阿平及電話（0000000000
       ）紙條，並叫我傳話給老闆，晚上二十四時與他聯絡，
       要不然會有悲劇發生，可能還會出人命等恐嚇的話；（
       問：現警方提供二名男子（戊○○、丁○）之照片，是
       否為九十四年六月二十七日所見到之二名男子？）戊○○就是那天恐嚇的男子，另外那位男子因停留在車上，
       我並不知道那人的長相」等語（見警卷第十四至十五頁
       ）、「（問：當日所見情形？）戊○○來店內給我一張
       條子，要我轉告我的老闆要於晚上十二點以前與他聯絡
       ，否則會出事情，我就趕緊通知老闆；（問：被告戊○○當時的態度如何？）他叫我通知老闆，否則會出事」
       等語（見偵查卷第三六頁）、「（問：九十四年六月二
       十七日你在店內是否看過被告戊○○？）是的，他當時
       拿了一張紙條，叫我告知老闆丙○○必須在晚上十二點
       以前主動跟他聯絡，不然會有事情發生；（問：你在警
       詢筆錄中所述，是否都屬實？）是的，當時事情剛發生
       ，我記憶比較清楚；（問：紙條上的號碼是0000000000
       ，有無意見？）沒有意見；（問：當時在警詢筆錄中說
       『會有悲劇發生，可能還會出人命』是否屬實？）警詢
       筆錄實在；（問：戊○○交紙條給你，要你轉達丙○○
       十二點以前跟他聯繫，是指何時？）是指九十四年六月
       二十七日晚上十二點以前；（問：被告戊○○拿紙條給
       你說會出事情，你當時心裡的感覺如何？）我會害怕真
       的有事情會發生」等語（見本院卷第一０七至一０九頁
       ）。證人己○○之前述證言與證人即告訴人丙○○之證
       述互核一致，堪認告訴人之指述尚非子虛，此外，並有
       被告戊○○所留記載：「0000000000、阿平」之紙條一
       紙在卷可證（見警卷第十七頁），是被告戊○○確有於
       上述時間至「獅子王遊藝場」恐嚇之事實，應堪認定。
 （二）被告戊○○於事實一（二）之共同恐嚇取財未遂犯行部
       分，證人丙○○於本院審理時，證稱：「（問：九十四
       年六月二十八日下午四時許，是不是有名男子到你店內
       找你？）是的；（問：你們見面的時候，對方來了幾個
       人？）戊○○、丁○；（問：在檢察官偵查時供稱『他
       說要我賠錢，否則就讓我生意作不成』，是否實在？）
       實在，都是戊○○在講，他最兇；（問：戊○○很兇的
       時候，你會不會害怕？）當然會；（問：之前在本院九
       十五年十一月十七日被告甲○○的恐嚇取財案件中，所
       陳述的內容是否實在，提示並告以要旨？）實在；（問
       ：當時他們到你店內跟你談何事情？）主要都是由戊○○來講，他開口就要三、四十萬元；（問：當時有無說
       ，如果不給錢要對你怎樣？）戊○○他們就是口氣很差
       ，就是要我有誠意拿出錢來，當時我聽他們講，我心裡
       很害怕」等語在卷（見本院卷第一一一至一一二頁、本
       院九十五年度易字第五三二號卷第五九頁），此亦據被
       告戊○○自承：六月二十八日當日確實有與證人丙○○
       見面等語（見本院卷第一一三頁），則以被告於九十九
       十四年六月二十一日已與共犯丁○共同前往「獅子王遊
       藝場」，並由被告留下記載：0000000000、阿平）之紙
       條，恐嚇證人丙○○限於當晚十二時前與其聯絡，則被
       告於翌日復與共犯丁○共同前往「獅子王遊藝場」，為
       達向證人丙○○索討退還共犯甲○○所花費部分款項之
       目的，因而有上開恫嚇之舉，亦無違反常情之處；參以
       ，證人丙○○與被告夙無怨隙，且其於本件審理時以證
       人身分，陳述遭被告恐嚇取財過程，因畏懼被告在場，
       而請求進行隔離訊問，則證人丙○○畏懼被告尚且不及
       ，當無故意誣陷被告之理，是證人丙○○上開證詞，應
       值採信。
 （三）被告戊○○於事實一（三）之共同恐嚇取財未遂犯行部
       分，證人丙○○於警詢、偵查及本院審理時，證稱：「
       （問：你於九十四年七月四日報案，被歹徒恐嚇取財，
       當時情形為何？請你詳述說明之？）九十四年六月三十
       日，在我店裡談判，期間戊○○及丁○一直要我拿錢出
       來解決，但是我並沒有答應，當時就不歡而散，結果在
       七月二日早上十時許，就有一名騎機車男子來店裡，潑
       紅色油漆，該阿平男子並於七月三日浚晨四時三十分許
       ，跑來店裡查看，因為我害怕真的會出人命，所以才向
       警方報案，並將獅王遊藝場關起來不敢營業」等語（見
       警卷第十二頁）、「（問：當日談判情形？）當日他們
       二人（指被告戊○○、丁○）來店內，要求我要賠三、
       四十萬不然就會沒有生意做，也不讓我再繼續營業，我
       表示最近店內賠錢，可否只付幾萬元，但他們不接受，
       之後談不攏，不歡而散」等語（見偵查卷第三五頁）、
       「（問：你們約九十四年六月三十日見面，當時有幾個
       人在場？）戊○○、丁○、甲○○，還有一個中間人綽
       號『蟾蜍』；（問：當時由誰為主，跟你談？）都是戊○○；（問：他們到你店內的目的？）要跟我要四十萬
       元；（問：跟你要四十萬元的原因？）他們說甲○○在
       我們店內輸了一百多萬元，當時戊○○的態度最兇；（
       問：當時戊○○跟你說話的內容？）就是要跟我要錢，
       我本來想說可以給他們幾萬元，但是他們不要。他們講
       話的內容我不會表達，就是態度很兇；（問：戊○○很
       兇的時候，你會不會害怕？）當然會；（問：之前在本
       院九十五年十一月十七日被告甲○○的恐嚇取財案件中
       ，所陳述的內容是否實在，提示並告以要旨？）實在；
       （問：當時甲○○及丁○、戊○○說了什麼？）當時在
       場的約有七、八個，每個都很兇的樣子，還跟我大小聲
       ，尤其戊○○最兇，我拜託他以後不要再到我店裡消費
       ，戊○○就說我沒有拿出三、四十萬元就是沒有誠意，
       他說了好幾遍，當時我就差沒有跟他們下跪而已，我們
       只是小型的遊戲場，輸贏沒有多少錢，甲○○不可能在
       我那裡輸了一百多萬元，他們那麼多人來，我也不敢吭
       聲；（問：94年6月30日談判的時候，被告甲○○做些什
       麼？）他多少也有插話，因為他也想要拿錢，但是最主
       要是戊○○在講」等語（見本院卷第一一一至一一三頁
       、本院九十五年度易字第五三二號卷第五七至五八、六
       十頁）；另據證人即共同正犯丁○於本院審理時，亦證
       述：「（問：對於檢察官起訴有何意見？）九十四年六
       月三十日那一次，是店家的高老闆打電話給戊○○，戊○○邀我跟甲○○一起過去，在協調過程均由我們三人
       與丙○○及該位中間人一起談，當時甲○○都在旁邊打
       電動，主要是由戊○○跟對方談，談說看能不能退我們
       一、二十萬元；（問：到「獅子王遊藝場」的目的？）
       我看到賠率有不公平的情形，就勸甲○○不要玩了，並
       且答應要跟老闆協商看看，我遇到戊○○，他說他曾經
       幫朋友跟丙○○協商還錢的事情，我就請彭安明幫我們
       跟老闆問看看」，此與證人即共犯甲○○於本院審理時
       證述：「（問：是否因為打電動的關係，在「獅子王遊
       藝場」輸了很多錢？）是的，大概輸了一百萬元；（問
       ：你們去找丙○○幾次？）我只有去一次（即事實一（
       三））；（問：你們那一次去談判的目的，就是要丙○○還錢？）是的」等語。準此，依被告與共犯丁○、甲○○上開所證，渠等於本次前往「獅子王遊藝場」之目
       的，確實要向證人丙○○索討退還款項，則以被告戊○○、丁○前已三番二次前往恫嚇證人丙○○退款未果之
       情以觀，證人丙○○上開證稱：被告戊○○、丁○、甲○○為達退款四十萬元之目的，乃於本次再度前往向伊
       恐嚇之情，應值採信，況證人丙○○因遭被告戊○○及
       共犯丁○、甲○○恐嚇後，其經營之「獅子王遊藝場」
       隨即遭不明人士潑灑紅色油漆示警，並因而結束營業，
       顯見證人丙○○確實已因而心生恐懼甚明。
 （四）被告戊○○於本院審理時，亦自承：「丁○是我的好朋
       友，甲○○是丁○的好朋友，為了朋友我見義勇為；我
       跟原來的老闆有二、三十年的交情，我跟丙○○通電話
       的時候，就知道丙○○不是我原先認識的老闆，我為了
       要促成他們協商，聯絡丙○○，丙○○一直在閃躲，我
       當然會心生不滿」等語在卷（見本院卷第一二八至一二
       九頁），則以，被告既於電話聯繫時已得知證人丙○○
       並非與其有二、三十年交情之前「獅子王遊藝場」負責
       人，顯然已無由其促成協商之餘地，何以其又接續多次
       介入談判還款，況證人丙○○前已表示遊藝場並未賺錢
       ，無從如數答應被告索討還款之要求，被告亦供稱其對
       於證人丙○○之處理態度心生不滿，則證人丙○○證稱
       被告對其恫嚇稱：「不賠錢，會出人命，會沒有生意做
       ，也不能繼續營業」等話語，應非子虛，則以，常人若
       見聞此事心中豈能無懼，被告以此惡害相脅，證人丙○○所生畏懼，亦可想見，被告之舉措自屬恐嚇取財無誤
       ；再者，被告與證人丙○○間並無債權債務關係，何以
       證人丙○○需依被告所言交付金錢，顯見被告其主觀上
       確實具有不法所有意圖，至為灼然。
 （五）雖共犯即證人丁○於本院審理時另證稱：「（問：戊○○第二次（即事實一（二））有沒有去？）他也有去，
       他那一次去沒有講話，就只是繞一繞就走了，他說他跟
       店家很熟，但是看起來不是那麼一回事」云云，然本件
       被告涉犯恐嚇取財犯行，業經本院前揭認定明確，且共
       犯丁○、甲○○就上開犯罪事實，亦於本院審理為認罪
       協商表示，是其上揭證述是否可採，已非無疑；復衡酌
       共犯丁○與被告係好友關係，則共犯丁○所述難免多所
       保留而迴護被告，尚難採為有利於被告之認定。
二、綜上所述，被告上開所辯，均係事後卸責之詞，無可採信。
    本件事證已臻明確，被告犯行洵堪認定，應依法論科。
三、查被告雖已著手於恐嚇取財行為之實施，惟尚未得手，為未
    遂，是核被告所為，係犯刑法第三百四十六條第三項、第一
    項恐嚇取財未遂罪。被告就本件恐嚇取財犯行，與丁○、甲○○及其他數名不詳成年男子間，具有犯意聯絡及行為分擔
    ，為共同正犯。又按行為後法律有變更者，適用行為時之法
    律，但行為後之法律有利於行為人者，適用最有利於行為人
    之法律，修正後刑法第二條第一項定有明文。此條規定係規
    範行為後法律變更所生新舊法律比較適用之準據法，本身尚
    無新舊法比較之問題，於新法施行後，應一律適用新法第二
    條第一項之規定，為「從舊從輕」之比較，先予敘明。查被
    告有如事實欄所前述前案科刑及執行紀錄，有卷附臺灣高等
    法院被告前案紀錄表可稽，其行為後，刑法業於九十四年二
    月二日修正公布，九十五年七月一日起施行，關於累犯之問
    題，被告於受有期徒刑之執行完畢，五年內再故意犯本件有
    期徒刑以上之罪，不論依修正前刑法第四十七條，或修正後
    刑法第四十七條第一項規定，均構成累犯，對被告而言並無
    有利或不利之情形，自不生新舊法比較之問題，逕依修正前
    刑法第四十七條，論以累犯，並加重其刑。另被告行為時，
    修正前刑法第二十六條前段規定：「未遂犯之處罰，得按既
    遂犯之刑減輕之。」，被告行為後，修正後刑法將前開規定
    移列至第二十五條第二項後段。雖其罪刑之實質內容並無變
    更，惟因條文次序已有不同，仍屬科刑規範之變更，自有修
    正後刑法第二條第一項之適用，但新舊刑法對於行為人並無
    有利不利之別，據此，自應依刑法第二條第一項前段規定，
    適用被告行為時之法律，並先依修正前刑法第四十七條規定
    ，認被告為累犯而加重其刑，後依修正前刑法第二十六條前
    段規定，以被告為未遂犯，而減輕其刑。再被告為達同一恐
    嚇取財之目的，先後於九十四年六月二十七日、二十八日、
    三十日，接續至「獅子王遊藝場」向證人丙○○恐嚇取財之
    犯行，時間緊接，行為無從分割，屬接續犯而應包括論以一
    罪。爰審酌被告不思以正途取財，以言詞恐嚇證人丙○○索
    取錢財，徒然加深社會暴戾之氣，且被告犯罪後否認犯行，
    欠缺悔意，惟兼衡被告尚未取得財物等一切情狀，量處如主
    文所示之刑，以資懲儆。
據上論斷，應依刑事訴訟法第二百九十九條第一項前段，刑法第
二條第一項前段、第二十八條、第三百四十六條第三項、第一項
、修正前刑法第四十七條、修正前刑法第二十六條前段，判決如
主文。
本案經檢察官乙○○到庭執行職務。
中　　華　　民　　國　　96　　年　　3 　　月　　16　　日
　　　　　　　　　刑事第三庭    審判長法　官　鄧希賢
                                      法  官  包梅真
                                      法  官  張銘晃
以上正本證明與原本無異。
如不服本判決應於送達後10日內向本院提出上訴狀。
                                      書記官  林憶梅
中　　華　　民　　國　　96　　年　　3 　　月　　19　　日
附錄本案論罪科刑法條全文：
刑法第346條
意圖為自己或第三人不法之所有，以恐嚇使人將本人或第三人之
物交付者，處6 月以上5 年以下有期徒刑，得併科1 千元以下罰
金。
以前項方法得財產上不法之利益，或使第三人得之者，亦同。
前二項之未遂犯罰之。
